臺灣高雄地方法院刑事判決　　　　　　　99年度訴字第1379號
公　訴　人　臺灣高雄地方法院檢察署檢察官
被　　　告　甲
上列被告因家暴妨害性自主罪案件，經檢察官提起公訴（99年度
偵字第15602號），本院判決如下：
    主  文
甲男連續對於未滿十四歲之女子為猥褻之行為，處有期徒刑肆年
，減為有期徒刑貳年。
    事  實
一、甲男為成年人（姓名年籍詳卷），其與A 女（卷內代號0000
    -0000 ，民國84年8 月間出生，姓名年籍詳卷）之祖母結婚
    為夫妻關係。甲男與A 女間具有家庭暴力防治法第3  條第3
    款所定之家庭成員關係。且A 女因其母親託付予A 女祖母照
    顧而與甲男同住，A 女年紀尚輕，無謀生能力，A 女祖母家
    中經濟尚須仰賴甲男挹注，捨此A  女即無法自立生存，故A
    女係屬因教養關係而係受甲男扶助及照護之人。詎甲男明知
    A 女為未滿14歲之幼女，且係因教養關係而受自己扶助、照
    護之人，竟不知善盡為人長輩之教養責任及人倫分際，基於
    對因教養關係而受自己扶助、照護之人，利用權勢而為猥褻
    行為之概括犯意，於93、94年間，在其位於高雄縣杉林鄉（
    99年12月25日改制為高雄市杉林區，下同）之住處（地址詳
    卷），乘A 女祖母不在場之情況下，連續數次以手撫摸、搓
    揉A 女之胸部，以左手拉住A 女右手撫摸自己下體，以生殖
    器磨蹭A 女下體，以及以嘴巴吸吮A 女右邊乳頭，A 女因懾
    於甲男為其家長之權勢，而不敢違逆，任由甲男為之，甲男
    即以此方式對A 女為猥褻行為。並於上述期間（即94年間某
    日）內，駕駛自小客車搭載A 女行經高速公路返回上址住處
    之際，在車內以手撫摸A 女之胸部、下體，A 女仍懾於甲男
    為其家長之權勢，而不敢違逆，任由甲男為之，甲男即以此
    方式對A 女為猥褻行為。嗣因A 女祖母過世後返回與母親同
    住，經其母察覺A 女舉止有異，而由社工輔導協同報警始悉
    上情。
二、案經A 女訴由高雄市政府警察局小港分局報請臺灣高雄地方
    法院檢察署檢察官偵查起訴。
    理  由
一、證據能力部分：
    按被告以外之人於審判外之陳述，雖不符刑事訴訟法第159
    條之1 至第159 條之4 之規定，而經當事人於審判程序同意
    作為證據，法院審酌該言詞陳述或書面陳述作成時之情況，
    認為適當者，亦得為證據，刑事訴訟法第159 條之5 第1 項
    定有明文。本件檢察官、被告於本院審判程序時，就本判決
    所引用審判外之言詞或書面陳述，均明示同意有證據能力，
    本院審酌該具有傳聞證據性質之證據，其取得過程並無瑕疵
    ，與待證事實具有關聯性，證明力非明顯過低，以之作為證
    據係屬適當，認俱得為證據。
二、訊據被告矢口否認有何妨害性自主之犯行，並辯稱：伊與A
    女外婆再婚後同住，93、94年間有照顧A 女，當時A 女和弟
    弟過來一起住，但不知A 女年齡，伊當A 女是孫子玩遊戲抱
    她有接觸身體，或是彎身開電風扇時壓到A 女身體，且A 女
    阿嬤用民俗療法以拔罐器替A 女治療乳頭凹陷而要伊幫忙吸
    ，至於開車搭載A 女在高速公路上那次，是A 女吃食物掉在
    衣服上才幫她拍乾淨，伊絕無猥褻之意，何況伊早發現A 女
    會自慰、跟弟弟接吻，A 女母親之目的應該是要錢云云。經
    查：
  (一)被告於93、94年間，在其住處內，連續多次以手撫摸、搓揉
    A 女之胸部，以左手拉住A 女右手撫摸自己下體，以生殖器
    磨蹭A 女下體，以及以嘴巴吸吮A 女右邊乳頭，以及於94年
    間某日，駕駛自小客車搭載A 女行經高速公路返回住處之際
    ，在車內以手撫摸A 女之胸部、下體等情，業據證人即被害
    人A  女於警詢時指稱：我第一次遭被告猥褻，大約是小學3
    年級下學期，詳細時間已忘記，晚間6 、7 時許在住處，外
    婆不在身邊，被告和我一起坐在躺椅上，他伸手隔著衣服搓
    揉我的乳房，我就趕快離開現場。之後被告利用睡覺時，用
    左手捉我的右手去摸他的下體，我還沒睡著有試圖將我的右
    手抽開，之後我就睡著了。後來有一次約小學3 、4 年級，
    外婆在廚房煮飯，被告叫我一起到房間，將我壓在床上，用
    他的生殖器隔著衣物磨蹭我的下體，然後我就把他推開。另
    一次在小學4 年級，我與被告2 人在車上，他用右手隔著衣
    物搓揉我的胸部及下體，我不知如何反抗，斷斷續續持續摸
    ，直到回到家。有一次是小學3 、4 年級，晚上8 、9 點，
    在外婆從事推拿工作的房間，被告利用外婆不在房間，跑進
    來用嘴巴吸我的右邊乳頭。我被猥褻時感到自己身體很髒、
    被侵犯，但我沒有將這件事告訴其他人，直到最近媽媽發現
    我行為怪異，才跟媽媽說。被告禿頭且頭頂上有10元硬幣膚
    色凸起的痣，生殖器少了一顆睪丸，因為他拉我的手觸摸他
    生殖器而感覺出來等語（警卷第5-8 頁）；於偵查中證稱：
    我國小三年級下學期在住處躺椅上，被告伸手撫摸我的胸部
    ，他都利用阿嬤不在或煮菜時亂摸我，當時我約10歲。他也
    有用左手抓我的右手去撫摸他的下體，是在我睡覺時，我不
    敢跟家裡的人講。還有一天中午，他將我壓在床上，用生殖
    器磨蹭我的下體，詳細時間我不記得。有一次是阿嬤帶我們
    參加喜宴，阿嬤開車載弟弟，被告開車載我回家，他在車上
    用右手摸我的胸部與下體。被告有在阿嬤幫人按摩的房間，
    用嘴巴吸我右邊的乳頭1 分鐘，當時他突然走進房間，因為
    阿嬤出去拿拔罐器要幫我吸凹陷的乳頭，他就衝過來吸我右
    邊凹進去的乳頭，我覺得很噁心。我知道被告少一顆睪丸，
    他抓我的手摸他的下體時，我發現的，因為健康教育課老師
    有教，但我不知道為什麼被告為何會少一顆睪丸。阿嬤過世
    前，與我還有我母親的感情很好，所以我才不說這些事，我
    因此變得比較悲觀，覺得全世界的人都對不起我等語（偵卷
    第12-14 頁、第17頁）；於本院審理時證稱：我自阿嬤過世
    後就搬回高雄與媽媽同住。我先前稱被告曾隔著衣服搓揉我
    的胸部，有這回事，那是我10歲時發生的事。（問：是否能
    回答發生的時間？）（證人哭泣稱不記得了）。被告用他的
    左手抓我的右手去摸他的下體，當時他只穿內褲。（社工將
    男勵馨娃娃外褲脫下，證人將娃娃立於螢幕前，娃娃著內褲
    ，證人以娃娃左手抓其右手，將證人的右手放置於娃娃的下
    體上方，證人並以娃娃左手壓住她的右手為擠壓的動作) 。
    （問：是這樣發現被告的睪丸少一邊？）（證人哭泣稱對）
    。被告利用阿嬤去煮飯時把我叫到房間，把我推倒在床上用
    他的生殖器磨蹭我的下體。（證人將男勵馨娃娃壓在女勵馨
    娃娃上面，證人以手抓著男勵馨娃娃壓在女勵馨娃娃上方上
    下動）。還有去喝喜酒搭被告的車回家，被告的車是計程車
    ，我坐旁邊副駕駛座，他摸我就好像不以為意，手伸過來摸
    我的胸部，然後再把手慢慢往下移。（證人以手摸女勵馨娃
    娃胸部做擠壓動作，手再順著往下至下體位置）。當時是被
    告開車在高速公路的時候，車速非常快，我不敢反抗他。被
    告利用阿嬤不在時用嘴吸我右邊的乳頭，當天阿嬤是要幫我
    拔罐，弟弟說被告幫我拔罐應該是記錯，拔罐是阿嬤幫我用
    的，我不確定當時弟弟有無看到。發生上面這些事情，我不
    敢反抗，因為他算是長輩，而且力氣很大，我也不敢跟母親
    或阿姨說這件事，覺得很丟臉，後來我變得比較自卑，覺得
    自己身體很髒，有時會自殘等語明確（本院卷第14-19 頁）
    。雖證人A 女對於具體案發時間無法明確記憶，然尚可特定
    於其就讀國小3 、4 年級，且警、偵訊及審理中所述案發地
    點、被告之舉動與身體特徵等本身所親身之經歷，邏輯上並
    無矛盾，供述內容前後並無二致，且有社工人員在場陪同，
    於審理時陳述自身不堪經歷時，猶數度哭泣之情緒反應，其
    所述內容之可信性極高。
  (二)參以，證人即A 女之弟（姓名年籍詳卷）於偵訊時亦證稱：
    我小一、二時，姐姐當時小三、小四，我們差2 歲。有一天
    阿公就拿拔罐器去吸姊姊的奶頭。我記憶中，阿公也有用嘴
    巴吸姊姊的奶頭等語（偵卷第16-17 頁）。雖證人A 女之弟
    就甲男是否拿拔罐器吸A 女乳頭乙節，與證人A 女之陳述略
    有不同，然證人A 女之弟年齡又小於A 女2 歲，自不能苛求
    其對於過程細節詳盡證述，難免部分記憶模糊或有誤，況證
    人A 女與其弟對於甲男確有以嘴巴吸吮A 女乳頭之敘述經互
    核大致相符，故上開證人之證詞細節縱歧異並不足以影響本
    院對於事實之認定。況被告於警、偵訊及審理時自承伊抱A 
    女有碰觸到胸部、A 女躺在床上有壓到下體、幫A 女拔罐吸
    凹陷的乳頭、在車上拍A 女身體，以及於偵訊時陳稱其有少
    一顆睪丸，因為出車禍的關係，如果要摸，應該只是一大一
    小等節（警卷第2 頁；偵卷第6-7 頁；本院卷第21頁），更
    足認上開證人之證述被告所為應非虛詞，堪予採信。
  (三)卷查A 女之姓名對照表（偵卷第3 頁），係84年8 月間出生
    ，其證稱案發時就讀「國小3 、4 年級」，可推知其年紀約
    為9 、10歲。當時A 女係未滿14歲之人，自無疑義。被告既
    供陳其與A 女祖母結婚時，A 女很小，直到她讀國小送來我
    這邊照顧，我把她當成孫子等語（偵卷第6 頁），顯見被告
    知悉A 女尚在小學之就學階段，則對A 女當時年紀未滿14歲
    一情，自有明確之認識，可以認定。而未滿14歲年齡之兒童
    ，心智發展未臻成熟，對親情至為依賴。衡情，同居共財之
    長輩，一則為兒童成長資源之主要提供者，一則為兒童心智
    發育之關鍵影響者。食衣住行、德智體群，無一不與同居長
    輩之呵護教養息息相關。本件被害人A 女於案發時尚屬年幼
    ，其與母親、祖母血親感情甚佳，對於被告身為姻親長輩之
    不堪作為，為求家庭完整和諧而隱忍多年，迨逐漸成長後，
    造成其心靈創傷有不安自殘舉措，始為其母發覺有異而道出
    上情，即非難以明瞭。雖被告辯稱伊抱A 女是玩遊戲、壓到
    躺在床上A 女是彎身開電風扇、吸A 女乳頭是要治療乳頭凹
    陷、在車上是替A 女拍乾淨食物屑，A 女會自慰、跟弟弟接
    吻，A 女母親之目的應該是為了錢云云。惟所謂猥褻行為，
    係指姦淫以外有關風化之一切色慾行為，亦即在姦淫以外，
    足以興奮或滿足性慾之一切色情行為，凡在客觀上足以誘起
    他人性慾，在主觀上足以滿足自己性慾者，均屬之（最高法
    院63年臺上字第2235號判例參照）。本件被告所辯A 女自慰
    、接吻尚無實據，且與本件犯行無關，被告所為以手撫摸A
    女之胸部或下體、以生殖器磨蹭A 女下體，以及吸吮A 女乳
    頭等行為，顯然踰越一般長輩與晚輩嬉戲、開啟電扇、拍乾
    淨食物屑之份際，有悖於人倫常情，復殊難想見有何以民俗
    療法為由以嘴巴吸吮A 女乳頭之必要，反益徵被告顯係刻意
    藉此興奮或滿足其性慾，其主觀上之猥褻之犯意，至為灼然
    。再者，A 女母親於偵、審中亦表示：我母親已過世，我與
    被告間並沒有金錢糾紛，曾向被告借款5 萬元也還清了，被
    告的行為對A 女影響很大，會自殘需要看心理醫生，一切交
    由司法處理等語（偵卷第14-15 頁；本院卷第22頁反面），
    實難認被害人方面有為金錢目的而誣指被告之動機。被告前
    開所辯，均屬卸責之詞，委無足信。本件事證明確，被告犯
    行洵堪認定，應依法論科。
三、新舊法比較：
    查被告行為後，於94年2 月2 日修正公佈之刑法，已自95年
    7 月1 日起施行，其中修正後刑法第2 條之規定，乃係關於
    新舊法比較適用之準據法，其本身無關行為可罰性要件之變
    更，故於95年7 月1 日刑法修正施行後，如有涉及比較新舊
    法之問題，即應逕依修正後刑法第2 條第1 項「行為後法律
    有變更者，適用行為時之法律。但行為後之法律有利於行為
    人者，適用最有利於行為人之法律」之規定，為「從舊從輕
    」之比較（最高法院95年度第8 次刑事庭會議決議意旨參照
    ）。修正後刑法第56條規定，業已刪除連續犯之規定。故連
    續數行為而犯同一罪名，依修正前刑法第56條規定，應以一
    罪論，但得加重其刑；而依修正後規定，則已無連續犯可資
    適用，即應將各次犯行以數罪併合處罰，是以適用修正前關
    於連續犯之規定，對被告自係較為有利。綜合上述條文修正
    前、後之比較，及修正後刑法第2 條第1 項前段、後段規定
    之「從舊、從輕」原則，以95年7 月1 日修正公布施行前之
    刑法相關規定對於被告較為有利，自應整體適用修正前之相
    關規定予以論處。
四、按家庭暴力防治法所稱家庭暴力，係謂家庭成員間實施身體
    或精神上不法侵害之行為。而家庭暴力罪，則謂家庭成員間
    故意實施家庭暴力行為而成立其他法律所規定之犯罪。被告
    與被害人A 女之祖母具有婚姻關係，其等間自有家庭暴力防
    治法第3 條第3 款之家庭成員關係。被告上開對A 女為身體
    之不法侵害，核屬家庭暴力防治法第2 條第2 項所稱之家庭
    暴力罪。又被害人A 女為84年8 月間出生乙節，有前揭代號
    與真實姓名對照表1 份存卷可稽，被害時係未滿14歲之女子
    無訛。是核被告所為，係犯刑法第227 條第2 項之對於未滿
    14歲之女子為猥褻罪。又刑法第227 條之罪，係以被害人之
    年齡為其特殊要件，苟被害之男女未滿14歲，縱行為人係利
    用權勢，對於服從自己監督之人為之，亦應認為被吸收於上
    開條項犯罪之內，而無適用第228 條罪之餘地（最高法院51
    年臺上字第1214號判例、77年度臺上字第2080號判決意旨參
    照），故被告雖身為被害人A 女之家長，對於因教養關係而
    受自己扶助、照護之被害人A 女，利用該關係而為猥褻行為
    ，亦無另適用刑法第228 條罪之餘地。再本件被告犯行，所
    犯分別為構成要件相同之罪，顯係基於概括之犯意反覆為之
    ，應依修正前刑法第56條連續犯之規定論以一罪並加重其刑
    。因刑法第227 條第2 項已係針對被害人之年齡即未滿14歲
    之人所設之特別處罰規定，不另依兒童及少年福利法第70條
    第1 項規定加重被告之刑，附此敘明。
五、爰審酌被告為逞一己私慾，罔顧A 女係屬未滿14歲之幼女，
    正處於天真活潑之童真時期，生理、心理及人格發展皆未臻
    成熟，亟待建立對於人性之信任與期許，被告卻利用其稚嫩
    可欺、無力反抗之弱點，以手撫摸A 女之胸部、下體，拉住
    A 女右手撫摸自己下體，以生殖器磨蹭A 女下體，以及以嘴
    巴吸吮A 女乳頭性器官等，使A 女因心理害怕不敢抗拒，而
    任其為猥褻犯行，手段卑劣，且被告對A 女所為猥褻時間前
    後約達1 、2 年，造成A 女身心創傷壓力，感覺自卑、有自
    殘舉動需追蹤接受輔導，足見被告所為，嚴重戕害A 女之身
    心健康及心靈發展，令其喪失對於人性之信賴與期待，對其
    日後之人格發展留下終生難以抹滅之影響，所為實有不該，
    惟念及被告前無犯罪紀錄，素行尚可，暨其犯罪動機、目的
    、手段、所生損害等一切情狀，量處如主文所示之刑。又本
    件被告之犯罪時間係在96年4 月24日以前，且所犯又非中華
    民國九十六年罪犯減刑條例第3 條所定之罪名，縱其宣告刑
    逾1 年6 月，仍應依上開條例規定，減其宣告刑期二分之一
    如主文。
六、末查被告行為後，刑法第91條之1 性侵害治療處分之規定，
    亦於95年7 月1 日修正後公布施行。修正前原規定「犯第二
    百二十七條之罪者，於裁判前，應經鑑定有無施以治療之必
    要。有施以治療之必要者，得令入相當處所，施以治療，其
    期間至治癒為止，最長不得逾三年」，即刑前治療，修正為
    ：「犯第二百二十七條之罪，而有下列情形之一者，得令入
    相當處所，施以強制治療：一、徒刑執行期滿前，於接受輔
    導或治療後，經鑑定、評估，認有再犯之危險者。二、依其
    他法律規定，於接受身心治療或輔導教育後，經鑑定、評估
    ，認有再犯之危險者。前項處分期間至其再犯危險顯著降低
    為止，執行期間應每年鑑定、評估有無停止治療之必要」、
    「徒刑執行期滿前，於接受輔導或治療後，經鑑定、評估，
    認有再犯之危險者，得令入相當處所，施以強制治療」，即
    刑後治療。比較新舊法結果，因該刑後治療並無期間之限制
    ，顯然對於被告較為不利，依刑法第2 條第1 項前段規定，
    亦應適用修正前規定處理。經本院依該修正前規定，於裁判
    前將被告送請財團法人台灣省私立高雄仁愛之家附設慈惠醫
    院鑑定有無施以治療之必要，經該醫院綜合被告基本資料、
    案情、精神狀態、心理衡鑑與社工就被告家庭及生長史、疾
    病史及犯罪史等項所為之評估，結論略以：「(1)案主之前無
    性侵害史，無前科，未俱反社會性人格違常之特質；(2)此次
    犯罪行為若為事實，根據Static整體評估個案的性犯罪再犯
    危險性屬低等程度；根據Vermont 性犯罪危險性評估表，再
    犯危險性得2 分，暴力危險性得20分，綜合評估屬低危險性
    範圍；(3)案主過去未曾犯案，未俱精神疾病史，未俱特殊性
    癖好或異常性需求；(4)A 女在受侵害時未滿十四歲，理論上
    心智均尚未成熟，沒有足夠能力抗拒侵害」，因而建議無施
    以強制治療之必要等情，有該院100 年1 月10日一00附慈精
    字第1000085 號函暨精神鑑定報告書可資佐參（本院卷第36
    -38 頁）。本院審酌被告非有特殊性癖好、無反社會人格傾
    向，猥褻A 女之行為自A 女未與其同住後即無再犯，尚有節
    制，認被告無刑之執行前，令入相當處所施以強制治療之必
    要，併予敘明。
據上論斷，應依刑事訴訟法第299 條第1 項前段，刑法第2 條第
1 項前段、第227 條第2 項，修正前刑法第56條，中華民國九十
六年罪犯減刑條例第2 條第1 項第3 款、第7 條，判決如主文。
本案經檢察官賴寶合到庭執行職務。
中    華    民    國    100   年    3     月    17    日
                  刑事第十二庭  審判長法  官  陳川傑
                                      法  官  林勳煜
                                      法  官  王品惠
以上正本證明與原本無異。
如不服本判決應於收受送達後10日內向本院提出上訴書狀，並應
敘述具體理由；如未敘述上訴理由者，應於上訴期間屆滿後20日
內向本院補提理由書（均須按他造當事人之人數附繕本）「切勿
逕送上級法院」。
中    華    民    國    100   年    3     月    17    日
                                      書記官  李文廣

附錄本件論罪科刑法條：
中華民國刑法第227條第2項
對於未滿十四歲之男女為猥褻之行為者，處六個月以上五年以下
有期徒刑。